臺灣高等法院刑事判決　　　　　　　　　　　　　　　九十三年度軍上字第三三號
　　上　訴　人
　　即　被　告　甲○○
　　選任辯護人　劉龍飛律師
右上訴人即被告因違反毒品危害防制條例案件，不服國防部高等軍事法院九十三年法
仁判字第０八二號，中華民國九十三年七月十三日第二審判決（起訴案號：國防部北
部地方軍事法院檢察署九十三年訴字第０四五號）提起上訴，本院判決如左：
    主  文
原判決撤銷，發回國防部高等軍事法院。
    理  由
一、本件原判決認定：上訴人即被告甲○○原係聯合勤務總司令部四六運指部四三二
    末站運輸營四三０七連一兵，於九十三年一月十九日凌晨一時許，於自宅內施用
    第二級毒品甲基安非他命，同年月二十七日十八時許，因被告神色有異，該管對
    被告實施尿液篩檢，發現其檢體呈毒品陽性反應，再送國防大學國防醫學院三軍
    總醫院複檢，確呈第二級毒品甲基安非他命陽性反應，此有國防大學國防醫學院
    三軍總醫院九十三年二月十六日集逵字第０九三０００二七五二號函濫用藥物尿
    液檢驗報告影本可按，且被告坦白承認上揭施用第二級毒品安非他命等情。因認
    被告犯罪事證明確，已構成陸海空軍刑法第七十七條、毒品危害防制條例第十條
    第二項「施用第二級毒品罪」，乃維持第一審之判決，駁回上訴人在第二審之上
    訴。
二、惟查：有罪判決書事實欄記載之犯罪事實，為判斷其適用法律當否之準據，法院
    應將依職權調查認定與論罪科刑有關之事實，翔實記載，然後於理由內逐一說明
    其憑以認定之證據，以期發現真實，倘事實認定證據與理由說明，不相一致，按
    諸軍事審判法第一百九十七條第十四款後段規定，屬判決理由矛盾之當然違背法
    令。按甲基安非他命經口服投與後約百分之七十於二十四小時內自尿液中排出，
    約百分之九十於九十六小時內自尿液中排出，甲基安非他命之檢出與其投與方式
    、投與量、個人體質、採尿時間及檢測儀器之精密度等諸多因素有關，依上開資
    料推斷，最長可能不會超過四日（見行政院衛生署藥物食品檢驗局八十一年二月
    八日（八一）藥檢壹字第零零一一五六號函）。而按初次施用毒品者，經人體代
    謝作用於八小時內即有約百分之八十之量排出，二十四小時之後，即有約剩餘量
    之百分之九十再排出，七十二小時之後仍有殘餘微量排出，吸用者個人體質不同
    ，其排出時間亦會有所差異，尤其成癮者（抗藥性強）其於吸食後一百二十小時
    內所採之尿液，配合較具公信力之儀器（如氣相質譜儀），仍可能被檢測出（參
    憲兵司令部八十年三月二十五日（八０）鑑驗字第０九九九號函）。經查本件原
    判決認定上訴人於九十三年一月十九日凌晨一時許，於自宅內施用第二級毒品甲
    基安非他命，係以上訴人於第一審、第二審之自白及國防大學國防醫學院三軍總
    醫院九十三年二月十六日集逵字第０九三０００二七五二號函濫用藥物尿液檢驗
    報告為據，固經該檢驗報告所採用酵素免疫分析法、氣相層析質譜儀分析法檢測
    出上訴人尿液呈甲基安非他命陽性反應，惟該檢驗報告所檢測者，係上訴人於九
    十三年一月二十七日親採之尿液，有濫用藥物尿液檢驗檢體監管紀錄表可憑（見
    偵查卷第四頁），如果無訛，依上開行政院衛生署及憲兵司令部之函示，則上訴
    人應於採尿前九十六或一百二十小時內（即九十三年一月二十三日或二十二日）
    某時施用甲基安非他命，原判決事實認上訴人係於九十三年一月十九日凌晨一時
    許施用甲基安非他命等情顯與客觀之科學經驗不合，即有認定事實所憑之證據與
    認定理由矛盾之違法。再者，被告於偵查及第一審審理之初供稱係於九十三年一
    月二十三日凌晨一時許吸食摻有不明毒品之香煙（分見偵查卷第二五頁，第一審
    卷第十七頁、第十九頁），然嗣翻異前詞改稱於九十三年一月十九日凌晨一時許
    於自宅施用毒品（見第一審卷第三一頁、第五三頁），於原審初訊亦為相同供述
    （見原審卷第二四頁），但嗣又改稱：九十三年一月十九日下午四時許取得毒品
    ，於二十日凌晨一時許在自宅施用（見原審卷第三二頁、第三三頁）。此部分上
    訴人自白前後不一，惟原判決未敘明取捨之理由，況縱採認上訴人於九十三年一
    月十九日凌晨一時許施用毒品，但遍查全卷並無其他佐證證明被告該自白確屬真
    實，而此部分與起訴部分是否具有連續犯關係而為起訴效力所及，原判決未予調
    查根究明白，逕予判決，亦有審判期日應予調查之證據，未予調查之違法。上訴
    意旨雖未指摘及此，惟係本院得依職權調查之事項。綜上，被告上訴雖非以此為
    理由，惟原判決既有可議，應認原判決有撤銷發回更審之原因，爰依法將原判決
    撤銷發回國防部高等軍事法院更為調查後，另為適法之判決。另，上訴人前因違
    反毒品危害防制條例案件，經台灣板橋地方法院裁定觀察勒戒，認無施用傾向後
    ，於九十一年十一月二十日，經台灣板橋地方法院檢察署為不起訴處分確定等情
    ，有台灣高等法院檢察署刑案紀錄簡覆表附卷可憑（見第一審卷第十二頁），惟
    第一審判決書誤載為九十二年十一月二十日，原判決未予更正誤而援引，併予指
    明。
三、據上論斷，應依軍事審判法第一百九十九條，判決如主文。
中　　　華　　　民　　　國　　九十三　　年　　　八　　　月　　 三十 　　日
                              臺灣高等法院刑事第四庭
                                  審判長法  官  蔡  永  昌
                                        法  官  李  英  豪
                                        法  官  陳  榮  和
右正本證明與原本無異。
不得再上訴。
                                        書記官  劉  麗  芬
中　　　華　　　民　　　國　　九十三　　年　　　八　　　月　　三十一　　日
